臺灣士林地方法院民事裁定　　　　　 100年度司財管字第59號
聲　請　人　林勝賢
代　理　人　丁振發律師
上列聲請人聲請選任被繼承人陳奕璋遺產管理人事件，本院裁定
如下：
    主  文
選任財政部國有財產局臺灣北區辦事處為被繼承人陳奕璋（男，
民國00年00月0 日生，生前籍設住台北市○○區○○里0 鄰○○
街00號，民國45年3 月28死亡）之遺產管理人。
准對被繼承人陳奕璋之大陸地區以外之繼承人為承認繼承之公示
催告。
被繼承人陳奕璋之大陸地區以外之繼承人，應自前項公示催告最
後登載新聞紙之日起1 年2 月內承認繼承。上述期限屆滿，無繼
承人承認繼承時，被繼承人陳奕璋之遺產，於清償債權並交付遺
贈物後，如有賸餘即歸屬國庫。
程序費用由被繼承人陳奕璋之遺產負擔。
    理  由
一、按繼承開始時，繼承人之有無不明，而無親屬會議或親屬會
    議未於1 個月內選定遺產管理人者，利害關係人得聲請法院
    選任遺產管理人，並由法院依公示催告程序，定6 個月以上
    之期限，公告繼承人，命其於期限內承認繼承，民法第1177
    條、第1178條第1 項、第2 項定有明文。
二、本件聲請意旨略以：聲請人與被繼承人陳奕璋（男，民國00
    年00月0 日生，生前籍設台北市○○區○○里0 鄰○○路00
    號，民國45年3 月28日死亡）同為座落於台北市○○區○○
    段0 ○段000 ○00000 ○000 地號土地之共有人。今被繼承
    人遺有上開土地等財產，惟被繼承人死亡後，並無現存之繼
    承人，亦未經親屬會議選定被繼承人之遺產管理人，致上開
    土地無法有效利用，為有效使用土地，爰依民法第1178條及
    非訟事件法第149 條規定，聲請選任被繼承人陳奕璋之遺產
    管理人等語，並提出土地登記謄本、除戶戶籍謄本、繼承系
    統表等件為證。
三、經查，聲請人主張之上開事實，業據提出上述證據作為佐證
    ，堪信為真正。聲請人同為土地共有人，自有法律上利害關
    係，得為本件聲請，合先敘明。
四、次查，被繼承人無配偶及直系血親卑親屬，其父、母、內、
    外祖父母及兄弟姊妹皆已歿，是否尚有繼承人不明，亦未經
    親屬會議選定被繼承人之遺產管理人，且被繼承人遺有土地
    ，亦有卷附土地登記謄本影本在卷可佐。經本院函詢財政部
    國有財產局台灣北區辦事處擔任本件遺產管理人意願，該處
    以100 年8 月30日台財產北接字第0000000000號函覆並無意
    願擔任遺產管理人等語。惟按無人承認繼承之遺產，於清償
    債權並交付遺贈物後，如有賸餘，應歸屬國庫；又非公用財
    產，以國有財產局為管理機關。民法第1185條、國有財產法
    第12條分別定有明文。國有財產局依法係非公用財產之管理
    機關，備有財產管理之專才，並具相當之公信力，雖其經費
    支出屬國家資源，但保護無人繼承財產之債權人之權利，亦
    屬政府之義務，且依民法第1177條之立法理由，遺產管理人
    之指定旨在維護公益及被繼承人債權人之利益，顯非以遺產
    管理人管理遺產是否有實質利益為考量。況被繼承人現仍遺
    有土地可供處分，有卷附謄本在卷可稽。綜上，本院認財政
    部國有財產局具有財產管理之專業能力，並有相當之公信力
    ，且被繼承人之遺產經公示催告程序依法處理後，倘有剩餘
    即歸屬國庫，自較第三人適宜擔任，是認本件以選任財政部
    國有財產局臺灣北區辦事處擔任被繼承人之遺產管理人為宜
    ，爰裁定如主文，並依法為承認繼承之公示催告。
五、如不服本裁定，應於裁定送達後10日內，以書狀向本院提出
    抗告狀，並繳納抗告費新臺幣1,000 元。
中    華    民    國   100    年    10    月    17    日
                  家事庭司法事務官